臺灣板橋地方法院交通事件裁定　　　　100年度交聲字第570號
原處分機關　交通部公路總局臺北區監理所蘆洲監理站
異　議　人
即受處分人　陳逸松
上列異議人因違反道路交通管理處罰條例案件，對於交通部公路
總局臺北區監理所蘆洲監理站於民國100 年2 月23日以北監蘆字
第裁46-C00000000號違反道路交通管理事件裁決書所為之裁決處
分，聲明異議，本院裁定如下：
    主  文
異議駁回。
    理  由
一、按汽車駕駛人，行經有燈光號誌管制之交岔路口闖紅燈者，
    處新臺幣（下同）1 千8 百元以上5 千4 百元以下罰鍰；汽
    車駕駛人有第53條情形者，記違規點數三點，道路交通管理
    處罰條例第53條第1 項、第63條第1 項第3 款分別定有明文
    。
二、原處分意旨略以：異議人即受處分人陳逸松騎乘車牌號碼OX
    E-588 號重型機車（下稱本件機車），於民國100 年1 月27
    日23時19分許，在新北市○○區○○路與中正路46巷口處，
    因有「闖紅燈（往桃園方向）」之違規事實，經新北市政府
    警察局新莊分局警員開立舉發違反道路交通管理事件通知單
    （下稱本件舉發通知單）當場舉發。嗣異議人於應到案日期
    前提出申訴，而經原處分機關交通部公路總局臺北區監理所
    蘆洲監理站於100 年2 月23日以北監蘆字第裁46-C00000000
    號裁決書裁決，依首揭道路交通管理處罰條例規定及違反道
    路交通管理事件統一裁罰基準表，裁處異議人最低額罰鍰1
    千8 百元，並記違規點數三點。
三、異議意旨略以：伊於前揭時間騎乘本件機車經過新莊區○○
    路與中正路46巷口，係於黃燈時右轉至中正路，卻被警員攔
    下來說伊闖紅燈，後來警察開紅單（即本件舉發通知單）叫
    伊簽名，伊跟警員說沒違規為什麼要簽名，伊不簽，警察就
    把紅單硬塞在伊手上，爰依法聲明異議云云。
四、查本件違規事實，業據證人即舉發警員張惟程於本院調查時
    ，到庭具結證稱：我當天執行交通違規取締勤務，將警用機
    車停在中正路46巷口旁邊的檳榔攤，下車站立進行違規攔停
    舉發（如庭呈現場圖中所示攔查點位置），看到異議人騎乘
    本件機車從化成路經中正路46巷口行駛至中正路往桃園方向
    ，當時中正路號誌為紅燈，46巷口號誌為綠燈，化成路號誌
    為紅燈（該路口為三向號誌，如庭呈現場照片編號5 顯示情
    狀），46巷的車流可以右轉中正路往桃園方向，或左轉中正
    路往三重方向，或直行到宜家家居旁的巷子通往環河路，異
    議人則應受化成路紅燈號誌管制，但異議人仍然闖紅燈超越
    停止線，行駛經過46巷口到中正路攔查點，所以才攔停他。
    異議人從化成路駛出時，46巷口的綠燈號誌已顯示有一段時
    間，如果46巷口是剛變成綠燈，化成路的車流才行駛到中正
    路的話，我是不會攔停，一定是已經變成綠燈經過相當時間
    ，才會攔停，所以我能夠確定異議人騎車闖越化成路路口停
    止線時，化成路的號誌已經變為紅燈，並不是黃燈等情綦詳
    ，並有本件舉發通知單及張惟程所庭呈之現場圖1 份及現場
    照片5 張附卷可稽。參以證人張惟程與異議人素不相識，亦
    無怨隙，要無僅為單純舉發異議人交通違規之事，即甘冒本
    身違犯刑事偽證罪責之風險，而仍設詞誣陷異議人之理，且
    交通警員製單舉發違規事實，本質上係公務員依法執行職務
    之行為，如有枉法構陷或為不實記載之行為，亦需負擔嚴厲
    之刑事責任，國家並以此擔保公務員能忠實執行職務，故於
    未裝設自動感應攝影器材路段，就闖紅燈等一瞬間突發之交
    通違規行為，因無法期待警員於發現後能及時攝影取證，事
    實上同僅能仰賴舉發警員目視為之，別無其他舉證之可能。
    經核張惟程上開證述內容，並無存有顯然瑕疵或違背常情之
    處，況異議人於本院訊問時，尚供稱：當時我是從化成路騎
    到中正路，於加速通過本件路口到中正路以後，就被警察攔
    停，等到警察攔停以後，我看到中正路上的車流開始動等語
    在卷，就此證人張惟程於本院調查時，證稱：本件路口三向
    號誌時相之變換情形為中正路綠燈（化成路、中正路46巷口
    紅燈）、化成路綠燈（中正路、中正路46巷口紅燈）、中正
    路46巷口綠燈（中正路、化成路紅燈）等語在卷，是異議人
    既係通過本件路口至中正路為警攔停後，旋看到中正路車流
    開始行進（即中正路號誌變為綠燈），則其通過本件路口時
    所顯示之號誌情形，當係中正路綠燈之前一時相，亦即中正
    路46巷口綠燈（中正路、化成路紅燈），且該號誌時相已顯
    示相當時間，而與證人張惟程所證情節相合，由此益徵異議
    人騎乘本件機車通過本件路口之際，前方化成路號誌早已顯
    示為紅燈而非黃燈無疑（蓋倘化成路號誌係黃燈，則異議人
    騎車通過本件路口後，尚須等待中正路46巷口綠燈之號誌時
    相顯示時間全部經過結束後，方會轉換為中正路綠燈之號誌
    時相，則異議人當無從於為警攔停時，即立刻可見中正路車
    流開始動作之情），異議人就此所辯並無可採。
五、又按道路交通管理處罰條例對闖越紅燈之行為，原則上係以
    該條例第53條第1 項之規定處罰，僅於符合紅燈右轉之情形
    ，始以同條第2 項規定處罰；易言之，對於闖越紅燈之行為
    ，係以該條例第53條第1 項之規定處罰為原則，同條第2 項
    之適用則為例外，故駕駛人之行為茍不符合該條例第53條第
    2 項所定之「右轉」例外情形，即應適用同條例第53條第1
    項規定，而該條例增訂第53條第2 項之立法理由，主要即為
    紅燈右轉之違規，其嚴重性未若闖紅燈直行、左轉彎或迴轉
    等情。查本件路口依前揭現場圖及現場照片顯示實為三岔路
    口，而本件異議人行車動態既係騎車從化成路經中正路46巷
    口行駛至中正路往桃園方向，並非由化成路右轉至中正路46
    巷行駛，則其駕駛行為原即與「右轉」之文義明顯不符，且
    本件路口如前述已設有三向號誌時相變換管制行車，倘車輛
    於化成路號誌顯示為紅燈、中正路46巷號誌顯示為綠燈時，
    仍欲通過化成路路口停止線向前行駛至中正路，將與綠燈通
    行之中正路46巷雙向車流均可能發生碰撞事故風險，嚴重影
    響交通安全，而與一般紅燈右轉僅會形成與綠燈通行之一方
    車流發生碰撞事故風險迥異，從而，異議人於所行進方向之
    化成路號誌顯示為紅燈時，猶通過交岔路口，繼續行駛至中
    正路上，自屬闖紅燈之違規事實，而非紅燈右轉。再證人張
    惟程於本院調查時，另具結證稱：我能確定本件舉發通知單
    移送聯收受通知聯者簽章欄內之字跡，是異議人寫的等語，
    且觀諸卷附本件舉發通知單移送聯收受通知聯者簽章欄內，
    確有經人簽字之情，核異議人倘有當場向張惟程表明拒簽或
    拒收本件舉發通知單之情，則警員僅需依違反道路交通管理
    事件統一裁罰基準及處理細則第11條第1 項第1 款規定，就
    拒絕簽章者，將通知聯交付該駕駛人或行為人收受，並記明
    其事由及交付之時間；就拒絕收受者，告知其應到案時間及
    處所，並記明事由與告知事項等舉，即已視為完成收受送達
    ，要無強迫異議人簽收產生爭執，或事後違法偽造簽名之必
    要，故異議人事後空言辯稱未曾在本件舉發通知單上簽名云
    云，亦無可採。況異議人於本院訊問時，同不否認為警舉發
    當時，確有收受舉發通知單通知聯之情，且其於應到案日期
    前，復已依法向原處分機關進行申訴，有交通違規陳述單及
    查詢1 紙在卷可憑，對其救濟權利已無任何妨礙或減損，自
    難執此逕認原處分有何不當或違法之處。
六、綜上所述，異議人駕駛本件汽車行經有燈光號誌管制之交岔
    路口闖紅燈之違規事證明確，原處分機關依道路交通管理處
    罰條例第53條第1 項、第63條第1 項第3 款等規定裁處異議
    人罰鍰1 千8 百元，並記違規點數三點，於法核無違誤。本
    件異議為無理由，應予駁回。
據上論斷，應依道路交通事件處理辦法第18條，裁定如主文。
中    華    民    國   100    年    5     月    17    日
                  交通法庭  法  官  張 兆 光
上列正本證明與原本無異。
如不服本裁定，應於裁定送達後五日內敘明抗告理由，向本院提
出抗告狀。
                            書記官  曹 秋 冬
中    華    民    國   100    年    5     月    17    日